【裁判字號】    89,訴,680
【裁判日期】    891016
【裁判案由】    侵權行為損害賠償
【裁判全文】
臺灣彰化地方法院民事判決  八十九年度訴字第六八○號
    原      告  丙○○
    法定代理人  丁○○
    訴訟代理人  胡宗智律師
    被      告  乙○○
    訴訟代理人  甲○○
右當事人間請求侵權行為損害賠償事件，原告提起刑事附帶民事訴訟，經本院刑事庭
裁定移送民事庭審理，本院判決如左：
    主      文
被告應給付原告新臺幣貳拾捌萬貳仟參佰肆拾肆元，及自民國八十九年五月十九日起
至清償日止，按年息百分之五計算之利息。
原告其餘之訴駁回。
訴訟費用由被告負擔。
本判決第一項於原告以新臺幣玖萬元為被告預供擔保後，得為假執行；但被告如於假
執行程序實施前以新臺幣貳拾捌萬貳仟參佰肆拾肆元為原告預供擔保，得免為假執行
。
原告其餘假執行之聲請駁回。
    事      實
甲、原告方面：
壹、聲明：被告應給付原告新台幣（下同）一百零五萬三千三百四十九元及自起訴狀
    繕本送達被告之翌日（即民國八十九年五月十九日）起至清償日止，按年息百分
    之五計算之利息；原告並願提供擔保，請准予宣告假執行。
貳、陳述：
一、被告於八十七年十一月二十七日晚上二十時四十分許，駕駛車牌號碼ＯＥ─八九
    三七號自用小客車，沿彰化縣社頭鄉○○路由北向南行駛，行經該路七十二號員
    村加油站前，於左轉進入員村加油站時，應注意車輛行駛時，轉彎車應讓直行車
    先行，而依當時情況，夜晚照明光線充足，路面乾燥無缺陷，無障礙物，視距良
    好，並無不能注意之情形，竟疏於注意，於轉彎時未停讓直行車先行，冒然左轉
    ，適劉政宏騎乘車號ＶＮＴ─０七三號機車後搭載原告丙○○，沿中山路由南往
    北方向超速駛來，劉政宏因未注意減速慢行，猝見被告汽車左轉，剎避不及，機
    車後半部撞及被告汽車右後車門把手附近，致人車倒地，原告因此受有擦傷、右
    腿部十乘五乘三、二乘一乘一公分之撕裂傷及右股骨遠端骨折兩腳不等長之重傷
    害，被告上開過失傷害致原告重傷害之行為，經檢察官提起公訴，業經  鈞院八
    十八年度交易字第一五四號刑事判決判處有期徒刑二月確定在案。
二、按因故意或過失，不法侵害他人之權利者，負損害賠償責任；不法侵害他人之身
    體或健康者，對於被害人因此喪失或減少勞動能力，或增加生活上之需要時，應
    負損害賠償責任；不法侵害他人之身體、健康、名譽或自由者，被害人雖非財產
    上之損害，亦得請求賠償相當之金額，民法第一百八十四條第一項前段、第一百
    九十三條第一項、第一百九十五條第一項前段分別定有明文。本件被告因過失不
    法侵害原告之身體，對於原告所受損害，自應負賠償責任，被告應賠償原告之金
    額及項目如下：
（一）醫療費用：原告因本件車禍受傷迄今，共支出醫療費用一萬三千七百四十九元
      。
（二）看護費用：原告因本件車禍受傷嚴重，自八十七年十一月二十七日起至同年十
      二月十四日止、自八十八年十一月二十六日起至同年十一月三十日止，共計在
      伍倫綜合醫院住院二十三日，其中八十七年十二月七日起至同年十二月十三日
      止，原告雇人看護，共計支出看護費用七千元，餘住院十六日，原告雖由親屬
      看護，自亦得向被告請求賠償看護費用，以每日看護費用二千元計算，此部分
      由親屬看護之費用計三萬二千元，合計被告應賠償原告之看護費用共三萬九千
      元。
（三）其他增加生活上需要之費用：原告因嚴重受傷，須使用枴杖扶助，共花費六百
      元購買枴杖一支。
（四）精神慰撫金部分：原告因被告肇事發生車禍，原告被撞成右股骨遠骨折，致無
      法上學，而休學一年在家療傷，除遺留下難以抹滅之疤痕外，並造成長短腿，
      致迄今不良於行，而原告為少年，此情形實嚴重打擊原告之心靈，且對日後求
      學、就業及婚姻均有不良之影響，精神上之痛苦實難以筆墨形容，爰請求精神
      慰撫金一百萬元。
（五）據上所述，原告受有財產上之損害五萬三千三百四十九元及非財產上之損害一
      百萬元，被告應賠償原告共計一百零五萬三千三百四十九元，爰依侵權行為之
      法律關係，訴請被告賠償一百零五萬三千三百四十九元及法定遲延利息。又原
      告雖承認劉政宏對本件車禍之發生與有過失，但是被告應負百分之九十之重大
      過失責任。
參、證據：提出醫藥費收據影本十二件、看護費用收據影本三張、診斷證明書三件、
    學生學籍記錄表一件及戶籍謄本一件為證。
乙、被告方面：
壹、聲明：求為判決駁回原告之訴及其假執行之宣告；如受不利之判決，被告願提供
    擔保，請准予免為假執行。
貳、陳述：對於被告因本件車禍被法院判處有期徒刑二月確定，並無意見，惟本件車
    禍肇事原因，劉政宏騎機車搭載原告，劉政宏無照駕車，且疏未減速慢行，劉政
    宏對車禍之發生與有過失，原告亦應適用過失相抵之法則，減少賠償金額。被告
    自認原告支出醫藥費一萬三千七百四十九元、購買枴杖之費用六百元，另對於原
    告支出有伍倫綜合醫院開立收據之看護費用七千元不爭執，惟被告否認原告其餘
    所請求沒有開立收據之看護費用。又原告請求精神慰撫金之金額過高，應予酌減
    。
參、證據：提出本院八十八年交易字第一五四號刑事判決影本一件為證。
丙、本院依職權調閱台灣彰化地方法院檢察署八十八年度偵字第五三七五號卷宗（即
    本院八十八年交易字第一五四號刑事卷宗）。
    理      由
一、按訴狀送達後，原告不得將原訴變更或追加他訴，但擴張或減縮應受判決事項之
    聲明者，不在此限，民事訴訟法第二百五十五條第一項第三款定有明文。本件原
    告於訴狀送達後，於八十九年十月二日本院審理中，將原請求被告應給付原告一
    百十二萬九千七百七十七元，及自起訴狀繕本送達被告之翌日（即八十九年五月
    十九日）起至清償日止，按年息百分之五計算之利息，減縮為被告應給付原告一
    百零五萬三千三百四十九元，及自起訴狀繕本送達被告之翌日起至清償日止，按
    年息百分之五計算之利息之聲明，核為減縮應受判決事項之聲明，合於民事訴訟
    法第二百五十五條第一項第三款之規定，應予准許，合先敘明。
二、原告主張被告於上揭時、地駕駛自用小客車，疏未注意與劉政宏所騎乘附載原告
    之機車發生車禍，致原告身體受有前開傷害之事實，為被告所不爭執，並有警製
    道路交通事故調查報告表、診斷證明書、肇事現場照片附於本院八十八年度交易
    字第一五四號刑事案卷可按，被告並因此為本院刑事庭依過失傷害人致重傷罪判
    處有期徒刑二月，得易科罰金確定，有判決書一件在卷為憑，原告主張被告駕車
    過失而肇事，致其身體受傷害之事實，堪信為真實。
三、按因故意或過失，不法侵害他人之權利者，負損害賠償責任；不法侵害他人之身
    體或健康者，對於被害人因此喪失或減少勞動能力，或增加生活上之需要時，應
    負損害賠償責任，被害人雖非財產上之損害，亦得請求賠償相當之金額，民法第
    一百八十四條第一項前段、第一百九十三條第一項、第一百九十五條第一項前段
    分別定有明文。本件被告因過失不法侵害原告之身體，對於原告所受損害，自應
    負損害賠償責任。茲就原告請求被告賠償之金額，是否應予准許，分述如次：
（一）醫療費用：原告請求被告賠償醫療費用一萬三千七百四十九元，有其提出之醫
      療費用收據附卷為憑，復為被告所自認，核原告支出之項目，均屬必要，被告
      自應予以賠償，是原告此部分之主張，於法有據，應予准許。
（二）看護費用：原告主張其因本件車禍受傷嚴重，自八十七年十一月二十七日起至
      同年十二月十四日止、自八十八年十一月二十六日起至同年十一月三十日止，
      共住院二十三日，其中八十七年十二月七日起至同年十二月十三日止，原告雇
      人看護，共計支出看護費用七千元，餘住院十六日，原告由親屬看護，以每日
      看護費用二千元計算，此部分由親屬看護之費用計三萬二千元，爰請求被告賠
      償看護費用三萬九千元等語。查原告自八十七年十一月二十七日起至同年十二
      月十四日因車禍受傷住院治療，另原告自八十八年十一月二十六日起至同年十
      一月三十日住院手術拔除鋼板，共計住院二十三日，有診斷證明書三件為證，
      揆諸原告所受之前揭傷勢，原告因傷住院治療，無法工作及正常行走，需他人
      幫助照料日常生活，足堪認其有央人照護之必要。其中原告僱人看護七日支出
      看護費用七千元（其中有部分日數為半日之看護），有其提出之看護費用收據
      影本三件為證，並為被告所不爭執，原告請求此部分看護費用七千元，自屬有
      據。另原告其餘住院十六日，均需他人幫助照料其日常生活，縱由親屬看護，
      亦係基於親情之舉動，但親屬自行看護仍支出勞務，並非不能評價為金錢，只
      因兩者身分關係密切而免除支付義務，此種親屬基於身分關係之恩惠，自不能
      嘉惠於被害人。故由親屬看護時，基於勞務之有償性，雖實際上並未支出看護
      費，亦宜認被害人受有相當於看護費之損害，得向加害人請求賠償。本件依原
      告所提出之伍倫綜合醫院代收特別護士費、看護費證明收據，每日（二十四小
      時）之看護費係為二千元，原告既可能以二千元之代價僱人為看護，原告住院
      由其親屬看護，其實際所受之損害即應以職業護士看護患者通常收費相當之金
      額為標準，故應以每日二千元為相當，是原告其餘住院十六日由親屬看護之看
      護費用應為三萬二千元，故原告所得請求之看護費共為三萬九千元，此屬增加
      生活上之需要，應予准許。
（三）其他增加生活上需要之費用：另原告購買拐杖一支，支出六百元，此為被告所
      自認，並有原告提出為被告不爭執之收據一件為證，審酌原告之傷勢，此項支
      出應屬必要，被告自應予賠償。
（四）非財產上損害（精神慰撫金部分）：查原告受有前揭之傷害，目前右下肢較左
      下肢短二公分，有診斷證明書在卷為憑，原告之肉體、精神難免受有痛苦，其
      請求非財產上之損害，自屬有據。惟本院審酌兩造之身分、年齡（原告係七十
      四年四月十五日出生、被告係六十一年四月二十日出生）、地位、技能、經濟
      能力、原告所受精神上打擊之程度及參酌本件過失傷害刑事責任部分等情節，
      認原告請求賠償非財產上損害一百萬元，尚嫌過高，應予核減為被告應給付原
      告三十五萬元，方屬相當，逾此數額之請求為無理由，應予駁回。
（五）據上所述，被告應賠償原告之金額共為四十萬三千三百四十九元。
四、又按損害之發生或擴大，被害人與有過失者，法院得減輕賠償金額，或免除之。
    前項之規定，於被害人之代理人或使用人與有過失者，準用之，民法第二百十七
    條第一項、第三項定有明文。本件侵權行為之日期為八十七年十一月二十七日，
    係於八十九年五月五日民法債編修正條文施行前所發生，惟依民法債編施行法第
    十四條第二項之規定：「修正之民法第二百十七條第三項之規定，於民法債編修
    正施行前被害人之代理人或使用人與有過失者，亦適用之。」，而駕駛機車有過
    失致坐於後座之人被他人駕駛之車撞傷者，後座之人係因藉駕駛人載送而擴大其
    活動範圍，駕駛人為之駕駛機車，應認係後座之人之使用人。查本件車禍之肇事
    責任係被告駕駛自用小客車，於左轉彎時未停讓直行車先行，冒然左轉，應為肇
    事主因，而原告所搭乘之機車駕駛人劉政宏無駕駛執照，超速行駛，騎乘機車行
    經公共場所（加油站）前未減速慢行，未注意車前狀況，亦有疏失，應為肇事次
    因，本件經送台灣省彰化縣區車輛行車事故鑑定委員會鑑定及台灣省車輛行車事
    故覆議鑑定委員會覆議結果，亦同此認定，有鑑定意見書及覆議意見書附於上開
    刑事卷宗可稽，從而，本院審酌雙方之過失程度，認為被告應負擔百分之七十之
    過失責任，劉政宏應負擔百分之三十之過失責任。依上開說明，機車駕駛人劉政
    宏係原告之使用人，劉政宏對損害之發生與有過失，被告亦抗辯原告之使用人劉
    政宏對損害之發生與有過失，應減輕賠償金額等語，是本件依修正民法第二百十
    七條第三項之規定準用同法第二百十七條第一項，應減輕被告之賠償金額。故被
    告對原告之損害賠償債務四十萬三千三百四十九元應減輕百分之三十，為二十八
    萬二千三百四十四元（元以下四捨五入）。
五、末按給付無確定期限者，債務人於債權人得請求給付時，經其催告而未為給付，
    自受催告時起負遲延責任，其經債權人起訴而送達訴狀者，與催告有同一之效力
    。遲延之債務，以支付金錢為標的者，債權人得請求依法定利率計算之遲延利息
    ，民法第二百二十九條第二項、第二百三十三條第一項前段規定甚明。原告請求
    被告賠償損害，係以支付金錢為標的，從而，原告請求被告給付自起訴狀繕本送
    達之翌日起，即自八十九年五月十九日起至清償日止，按週年利率百分之五計算
    之法定遲延利息，洵屬正當，應予准許。
六、綜上所述，原告本於侵權行為之損害賠償請求權，請求被告賠償二十八萬二千三
    百四十四元，及自起訴狀繕本送達翌日即八十九年五月十九日起至清償日止按週
    年利率百分之五計算之利息，洵屬正當，應予准許，逾此範圍之其餘請求，為無
    理由，應予駁回。
七、兩造陳明願供擔保，聲請宣告假執行或免為假執行，經核原告勝訴部分，合於法
    律規定，爰分別酌定相當之擔保金額，准予宣告假執行或免為假執行；至於原告
    敗訴部分，其假執行之聲請已因訴之駁回而失所依據，不予准許，應併予駁回。
八、另本件原告係提起刑事附帶民事訴訟請求被告賠償損害，原告實際上並未繳納裁
    判費，僅支出送達之郵資費用，是原告之請求雖部分敗訴，但並未因此另外增加
    支出訴訟費用，本院審酌結果，爰命被告負擔全部之訴訟費用。
據上論結，本件原告之訴為一部有理由、一部無理由，依民事訴訟法第七十九條但書
、第三百九十條第二項、第三百九十二條，判決如主文。
中      華      民      國    八十九    年      十      月     十六     日
                                        臺灣彰化地方法院民事第一庭
~B法      官  胡文傑
右為正本係照原本作成。
如對本判決上訴，應於判決送達後二十日內向本院提出上訴狀。
~B法院書記官  張西武
中      華      民      國    八十九    年      十      月     十六     日


司法院資訊處製作；財團法人民間司法改革基金會備份。
